臺灣宜蘭地方法院刑事判決　　　　　　　 96年度訴字第484號
公　訴　人　臺灣宜蘭地方法院檢察署檢察官
被　　　告　甲○○
　　　　　　　　　　（現在臺灣宜蘭監獄執行中）
指定辯護人　本院公設辯護人黃之中
上列被告因強盜等案件，經檢察官提起公訴（96年度偵字第2126
、2587、3324號）及追加起訴（96年度偵字第3903號），本院判
決如下：
    主  文
甲○○犯如附表「罪名」欄所示之罪，俱為累犯，各處如附表「
宣告刑」欄所示之刑，其中附表編號1之罪，減刑為如附表編號1
「減刑後刑期」欄所示之刑。又犯攜帶兇器強盜罪，累犯，處有
期徒刑肆年，扣案折疊刀壹把，沒收之。應執行有期徒刑陸年貳
月，扣案鑰匙參把、折疊刀壹把，均沒收之。
    事  實
一、甲○○前因偽造貨幣案件，經最高法院以92年度台上字第11
    95號判決判處有期徒刑三年二月確定，甫於民國95年6月2日
    假釋縮刑期滿執行完畢。
二、甲○○猶不知悔改，基於意圖為自己不法所有之竊盜犯意，
    於附表編號1至4、6至9所示之時間、地點，以附表編號1至4
    、6至9所示之方法，竊取游姝眉、林麗雲、邱文翰、張敏俐
    、游家華、楊秀玉、張正中、張錦坤如附表編號1至4、6至9
    「竊得物品」欄所示之財物得手。復於附表編號5所示之時
    間、地點，以附表編號5所示之方法，進入蔡素春所有之車
    號9T－4991號自小客車內，著手搜尋車內財物，惟未竊得任
    何財物而未遂。嗣為警方循線查獲上情（查獲經過及扣得之
    物品，如附表「查獲經過」欄所載），其中如附表編號2、3
    、6、7、8所示五件竊案，係甲○○於有偵查權限之機關及
    公務員發覺前，主動向員警供承犯下前述五件竊案，並自願
    接受裁判。
三、甲○○猶不知悔改，於民國96年7月11日下午2時20分許，騎
    駛所竊得如附表編號6所示之車號GHA－912號機車，行經宜
    蘭縣羅東鎮○○街405巷21號前時，見一婦女張馨云斜背皮
    包進入其所有之自用小客車準備發動車輛而車門尚未關閉之
    際，竟意圖為自己不法所有之犯意，持客觀上具有危險性，
    足供作為傷害人身體、生命兇器使用之折疊刀一把比向張馨
    云胸前，並對張馨云稱「搶劫」，即動手將張馨云斜背之皮
    包拉近後以折疊刀欲割斷其背帶，惟張馨云下意識將皮包拉
    回，並對甲○○稱「裡面有證件你不要拿」，甲○○遂將折
    疊刀置於張馨云胸前，並對張馨云稱「錢拿來」，而以此強
    暴方法致使張馨云不能抗拒，而將皮包內之現金新臺幣（下
    同）一千元取出交付予甲○○，惟甲○○仍嫌不足，再次喝
    令張馨云交出財物，張馨云無法抗拒只得再交付一千元予甲
    ○○，然甲○○猶不知足，仍對張馨云稱「錢拿來」，張馨
    云無法抗拒只好又從皮包內取出五百元交予甲○○。甲○○
    即此強暴方法共計得財二千五百元後，始騎駛上開機車揚長
    而去。嗣甲○○因另案（宜蘭地檢96年度偵字第2906號案件
    ）於96年7月21日遭羈押後，其於有偵查權限之機關及公務
    員發覺前，即於96年8月2日警方借提時，主動向員警供承犯
    下本案，並交出其所有之犯案工具折疊刀一把，且自願接受
    裁判。
四、案經宜蘭縣警察局、宜蘭縣警察局羅東分局移請臺灣宜蘭地
    方法院檢察署檢察官偵查起訴及追加起訴。
    理  由
一、按被告以外之人於審判外之言詞或書面陳述，除法律有規定
    者外，不得作為證據。又被告以外之人於審判外之陳述，雖
    不符前四條之規定，而經當事人於審判程序同意作為證據，
    法院審酌該言詞陳述或書面陳述作成時之情況，認為適當者
    ，亦得為證據。當事人、代理人或辯護人於法院調查證據時
    ，知有第159條第1項不得為證據之情形，而未於言詞辯論終
    結前聲明異議者，視為有前項之同意，刑事訴訟法第159條
    第1項、第159條之5分別定有明文。本件證人即被害人游姝
    眉、林麗雲、邱麗華、邱文翰、張敏俐、游家華、楊秀玉、
    張正中、張錦坤、張馨云於警詢時之陳述，雖均係被告以外
    之人於審判外之陳述，但被告、辯護人、檢察官於本院審理
    時均已同意採為本案證據，本院審酌該等陳述作成時之狀況
    ，亦無不宜作為證據情事，依刑事訴訟法第159條之5第2項
    規定，自得作為證據。另被告、辯護人、檢察官於本院審理
    時對於下列所述之其他證據資料，亦均不爭執其證據能力，
    本院審酌該等證據資料作成時之狀況，並無不宜作為證據情
    事，依刑事訴訟法第159條之5第2項規定，自得作為證據。
二、上揭事實欄二之犯罪事實，業據被告甲○○於警詢、檢察官
    偵訊及本院審理時坦承不諱，核與證人即被害人游姝眉、邱
    麗華、邱文翰、張敏俐、張錦坤於警詢時證述之情節；證人
    林麗雲、游家華、楊秀玉、張正中於警詢及檢察官偵訊時證
    述之情節，均相符合，並有贓物認領保管單七件、車輛失竊
    資料個別查詢報表二件、失車紀錄一件、車籍查詢基本資料
    畫面二件、IR—6369號自小客車行照一張、車輛尋獲電腦輸
    入單一件、車輛協尋電腦輸入單一件、現場相片十三張在卷
    可稽。此外，復有被告所有之行竊工具鑰匙三把扣案可資佐
    證（一把之保管字號為宜蘭地檢署96年度保管字第676號、
    一把之保管字號為宜蘭地檢署96年度保管字第830號、一把
    另案扣於宜蘭地檢96年度偵字第2906號案件中）。依此，足
    徵被告首揭自白確與事實相符，本件事證已臻明確，被告如
    事實欄二所載之犯行均堪予認定，均應依法論科。
三、上揭事實欄三之犯罪事實，業據被告甲○○於警詢、檢察官
    偵訊及本院審理時坦承不諱，核與證人即被害人張馨云於警
    詢及檢察官偵訊時證述之情節相符，並有相片十張在卷可稽
    ，暨被告所有之犯案工具折疊刀一把扣案可資佐證（保管字
    號：宜蘭地檢署96年度保管字第1061號）。又扣案之折疊刀
    一把，為不銹鋼材質，握把長約十公分，打開後刀刃長約七
    公分，質地堅硬，刀刃鋒利之事實，亦經本院當庭勘驗查明
    屬實（見本院卷第61頁），則持上開折疊刀用以施暴、脅迫
    、抵抗而毆擊人體，依一般社會觀念，將足以傷害人之身體
    、生命，自屬具有危險性之兇器，且被告將尖銳鋒利之折疊
    刀指向置於張馨云胸前，衡諸社會通念以觀，社會一般大眾
    如處於上開情形下，咸認若不服從被告命令，勢將激怒被告
    而導致其持刀傷人，自不敢擅動、反抗，是被告上開強暴行
    為，顯然已使張馨云之意思自由受到壓制，於身體及精神上
    均處於不能抗拒之狀態，而聽命交出身上財物甚明。綜上所
    述，足徵被告此部分自白亦確與事實相符，本件事證已臻明
    確，被告如事實欄三所載之犯行亦堪予認定，應依法論科。
四、核被告甲○○犯罪事實欄二之所為，分別係犯如附表編號1
    至9「所犯法條」欄及「罪名」欄內所載之罪。被告於附表
    編號5之時、地，著手於竊盜犯罪行為之實行而不遂，為未
    遂犯，爰依刑法第25條第2項之規定，減輕其所犯如附表編
    號5所示竊盜罪之刑。另被告犯如附表編號2、3、6、7、8所
    示之五件竊盜犯行後，於有偵查權限之機關及公務員發覺其
    犯罪前，即主動向員警供承上開犯行並自願接受裁判之事實
    ，業據被告陳明在卷，核與證人即承辦員警黃文熙、陳秉綸
    於檢察官偵訊時證述之情節，均相符合（見宜蘭地檢署96年
    度偵字第3324號卷第20、21、23、24頁），是被告已符自首
    之要件，爰均依刑法第62條前段之規定，減輕其所犯如附表
    編號2、3、6、7、8所示五件竊盜罪之刑。又被告前因偽造
    貨幣案件，經最高法院以92年度台上字第1195號判決判處有
    期徒刑三年二月確定，甫於95年6月2日假釋縮刑期滿執行完
    畢之事實，有卷附之臺灣高等法院被告前案紀錄表可資參照
    ，其於受有期徒刑之執行完畢後，五年以內故意再犯有期徒
    刑以上之附表所示九竊盜罪，俱為累犯，均應依法加重其刑
    ，其中附表編號2、3、5、6、7、8之五件竊盜罪部分，並均
    應與前揭減輕部分，先加後減之。至於被告向員警供出附表
    編號9之竊盜犯行前，承辦員警依據查得之相關事證，已有
    合理根據懷疑被告涉犯該案（查獲經過詳參附表編號9「查
    獲經過」欄所載）之事實，業據證人即承辦員警歐翌於本
    院審理時結證明確（見本院卷第48、49頁），是被告於警詢
    時坦承附表編號9之竊盜犯行，僅屬自白性質，而非自首，
    自無適用自首減刑規定之餘地，辯護人所稱「被告此部分亦
    屬自首」云云，尚有誤會，附此敘明。
五、按刑法第321條第1項第3款規定所謂之兇器，其種類並無限
    制，凡客觀上足對人之生命、身體、安全構成威脅，具有危
    險性之兇器均屬之，且祇須為犯行時攜帶此種具有危險性之
    兇器為已足，不論行為人是否於攜帶之初即有行兇之意圖、
    是否攜帶之目的在於便利犯案、是否於犯案之過程中已經使
    用該兇器，此觀最高法院70年台上字第1613號、79年台上字
    第5253號判例意旨及同院94年台上字第3149號判決意旨即明
    。故核被告甲○○攜帶可用以施暴、脅迫、抵抗而毆擊人體
    ，依一般社會觀念，將足以傷害人之身體、生命，具有危險
    性之扣案折疊刀指向被害人，以此強暴方法致被害人不能抗
    拒後，強令被害人交出身上財物之事實欄三之所為，係犯刑
    法第330條第1項之攜帶兇器強盜罪。又被告犯罪後，於有偵
    查權限之機關及公務員發覺其犯罪前，即主動向員警供承犯
    行並自願接受裁判之事實，業據被告陳明在卷，核與證人即
    承辦員警黃文熙於檢察官偵訊時證述之情節相符（見宜蘭地
    檢署96年度偵字第3324號卷第20、21頁），是被告已符自首
    之要件，爰依刑法第62條前段之規定，減輕其刑。又被告甫
    於95年6月2日假釋縮刑期滿執行有期徒刑完畢之事實，已見
    前述，其於受有期徒刑之執行完畢後，五年以內故意再犯有
    期徒刑以上之本罪，為累犯，應依法加重其刑，並與前揭減
    輕部分，先加後減之。
六、被告甲○○所犯如附表所示之九件竊盜犯行、如事實欄三所
    示之攜帶兇器強盜犯行，均犯意各別，行為互殊，均應予分
    論併罰。
七、爰審酌被告甲○○之素行、智識程度；犯罪之動機、目的、
    手段、各次行竊及強盜之手段及所得財物價值；為一己私利
    ，多次竊取他人代步工具，復攜帶兇器強盜他人財物，嚴重
    影響社會治安及民眾生命財產安全，惡性非輕，惟犯後已坦
    承犯行，並主動自首部分犯行，態度尚佳及各被害人所受損
    害等一切情狀，暨檢察官、被告、辯護人對於科刑範圍所表
    示之意見後，就犯罪事實二之九件竊盜犯行，分別量處如附
    表編號1至9「宣告刑」欄所示之刑，其中被告所為附表編號
    1之犯行，其犯罪時間係在中華民國96年4月24日以前，應依
    中華民國九十六年罪犯減刑條例第2條第1項第3款之規定予
    以減刑為如附表編號1「減刑後刑期」欄所示之刑。另就犯
    罪事實三之攜帶兇器強盜犯行，則量處有期徒刑四年。並合
    併定其十罪之應執行刑為有期徒刑六年二月，以示警懲。又
    扣案之鑰匙一把（保管字號：宜蘭地檢署96年度保管字第67
    6號）係供犯附表編號1所示竊盜犯行所用之物；鑰匙一把（
    保管字號：宜蘭地檢署96年度保管字第830號）係供犯附表
    編號2、4所示竊盜犯行所用之物；鑰匙一把（另案扣於宜蘭
    地檢96年度偵字第2906號案件中）係供犯附表編號7、8所示
    竊盜犯行所用之物；折疊刀一把係供犯攜帶兇器強盜罪所用
    之物，且上開鑰匙及折疊刀，均為被告所有等情，業據被告
    供明在卷，應依刑法第38條第1項第2款之規定，分別於其所
    犯如附表編號1、2、4、7、8所示之竊盜罪及攜帶兇器強盜
    罪下，宣告沒收之，並併執行之。至於被告持以犯下附表編
    號3、6、9竊盜犯行所用之鑰匙，並未據扣案，且被告復陳
    明該等鑰匙均已丟棄滅失，爰不另為沒收之宣告，附此敘明
    。
據上論斷，應依刑事訴訟法第299條第1項前段，刑法第320條第1
項、第3項、第330條第1項、第47條第1項、第62條前段、第25條
第2項、第38條第1項第2款、第51條第5款、第9款、第10款，刑
法施行法第1條之1，中華民國九十六年罪犯減刑條例第2條第1項
第3款、第7條，判決如主文。
本案經檢察官吳廣莉到庭執行職務
中　　華　　民　　國　　96　　年　　12　　月　　31　　日
                  刑事第三庭審判長法  官  林惠玲
                                  法  官  鄧晴馨
                                  法  官  劉家祥
以上正本證明與原本無異。
如不服本判決應於收受本判決後10日內向本院提出上訴書狀，並
應敘述具體理由。若未敘述理由者，應於上訴期間屆滿後20日內
向本院補提理由書狀(均須按他造當事人之人數附繕本)。
                                  書記官  邱淑秋
中　　華　　民　　國　　97　　年　　1 　　月　　2 　　日
附錄案論罪科刑法條全文：
◎刑法第320條
意圖為自己或第三人不法之所有，而竊取他人之動產者，為竊盜
罪，處 5 年以下有期徒刑、拘役或 5 百元以下罰金。
意圖為自己或第三人不法之利益，而竊佔他人之不動產者，依前
項之規定處斷。
前二項之未遂犯罰之。
◎刑法第321條
犯竊盜罪而有左列情形之一者，處 6 月以上、 5 年以下有期徒
刑：
一  於夜間侵入住宅或有人居住之建築物、船艦或隱匿其內而犯
    之者。
二  毀越門扇、牆垣或其他安全設備而犯之者。
三  攜帶兇器而犯之者。
四  結夥三人以上而犯之者。
五  乘火災、水災或其他災害之際而犯之者。
六  在車站或埠頭而犯之者。
前項之未遂犯罰之。
◎刑法第328條
意圖為自己或第三人不法之所有，以強暴、脅迫、藥劑、催眠術
或他法，至使不能抗拒，而取他人之物或使其交付者，為強盜罪
，處5年以上有期徒刑。
以前項方法得財產上不法之利益或使第三人得之者，亦同。
犯強盜罪因而致人於死者，處死刑、無期徒刑或 10 年以上有期
徒刑；致重傷者，處無期徒刑或 7 年以上有期徒刑。
第 1 項及第 2 項之未遂犯罰之。
預備犯強盜罪者，處 1 年以下有期徒刑、拘役或 3 千元以下罰
金。
◎刑法第330條
犯強盜罪而有第 321 條第 1 項各款情形之一者，處 7 年以上有
期徒刑。
前項之未遂犯罰之。
◎刑法施行法第1條之1
中華民國九十四年一月七日刑法修正施行後，刑法分則編所定罰
金之貨幣單位為新臺幣。
九十四年一月七日刑法修正時，刑法分則編未修正之條文定有罰
金者，自九十四年一月七日刑法修正施行後，就其所定數額提高
為三十倍。但七十二年六月二十六日至九十四年一月七日新增或
修正之條文，就其所定數額提高為三倍。
◎中華民國九十六年罪犯減刑條例第2條
犯罪在中華民國九十六年四月二十四日以前者，除本特例另有規
定外，依下列規定減刑:
一、死刑減為無期徒刑。
二、無期徒刑減為有期徒刑二十年。
三、有期徒刑、拘役或罰金，減為其刑期或金額二分之ㄧ。
緩刑或假釋中之人犯，於本條例施行之日起，視為已依前項規定
減其宣告刑，毋庸聲請裁定減刑。但經撤銷緩刑之宣告或假釋者
，仍應依本條例規定聲請裁定減刑。
